最高法院刑事判決　　　　　　　　　　　　　　　九十三年度台上字第三七三六號
　　上　訴　人　台灣高等法院檢察署檢察官
　　被　　　告　乙○○
　　　　　　　　甲○○
右上訴人因被告等偽造文書案件，不服台灣高等法院中華民國九十年九月二十六日第
二審更審判決（九十年度上更(一)字第四四０號，起訴案號：台灣板橋地方法院檢察署
八十六年度偵字第二０六０三、二五一八六號），提起上訴，本院判決如左：
    主  文
原判決撤銷，發回台灣高等法院。
    理  由
本件原判決以檢察官公訴意旨略稱，被告乙○○係台北縣板橋市○○○路○段二號四
樓幗勝貿易有限公司（下稱幗勝公司）之負責人，被告甲○○為其夫。其二人共同基
於概括之犯意，未經仟登企業有限公司（下稱仟登公司）負責人陳淑惠之同意，於民
國八十五年九月間，偽刻仟登公司及陳淑惠之印章各一枚。並自同年九月三日起至八
十六年九月十七日止，陸續將上開二印章蓋於藥物、化妝品廣告申請表及展延申請書
後，持向台灣省政府衛生處申請核准。因認被告等涉犯刑法第二百十七條第一項之偽
造印章、同法第二百十六條、第二百十條之行使偽造私文書罪嫌，其偽造印章之低度
行為被行使偽造私文書之高度行為所吸收等情。惟經審理結果，認為不能證明被告等
犯罪，乃維持第一審諭知被告等無罪之判決，駁回檢察官在第二審之上訴，固非無見
。
惟查：(一)審理事實之法院對於卷內與被告犯罪是否成立有關，而依法應予調查之證據
，如未詳加調查，或雖已調查，仍未調查明白者，尚難遽為被告有利或不利之認定；
如有應調查之證據未予調查，率行判決，其判決當然為違背法令。原判決以陳淑惠所
經營仟登公司曾與瑞潔爾貿易有限公司（下稱瑞潔爾公司）簽立商品委託生產契約書
，其後實際代工完成化妝品成品交予瑞潔爾公司者，為乙○○經營之幗勝公司，因幗
勝公司並無工廠登記證，發票乃由仟登公司開立予瑞潔爾公司；及幗勝公司自八十四
年起向陳淑惠購買化妝品之原料等情，作為陳淑惠授權乙○○代刻渠及仟登公司之印
章，使用於系爭化妝品廣告申請表及展延申請書之憑據，並推論被告等並無被訴犯行
。然陳淑惠指述：仟登公司與瑞潔爾公司所簽訂商品委託生產契約書，性質上屬商品
生產買賣契約，與申請廣告無涉，伊並未授權瑞潔爾公司、幗勝公司或被告等得使用
仟登公司名義申請廣告。且仟登公司與瑞潔爾公司之交易時間，發生於八十五年五、
六月間，其後雙方即未再往來，不可能於八十五年九月以後授權被告等刻用印章為瑞
潔爾公司申請廣告等情（見原審更(一)卷第六一、六二頁）。而觀之卷附之仟登公司與
瑞潔爾公司所訂立商品委託生產契約書內容，其上係就瑞潔爾公司委託仟登公司生產
易而美三合一高效面膜之事而為約定，並未提及仟登公司同意以其名義申請廣告（見
原審更(一)卷第三三、三四頁）。又幗勝公司向陳淑惠所經營仟登公司購買化妝品之原
料，雙方所成立者為化妝品原料之買賣關係，與仟登公司是否同意以其名義申請廣告
似為二事，憑何謂仟登公司曾授權以其名義申請系爭廣告？尚非無疑。再者，由卷附
之仟登公司開立予瑞潔爾公司之統一發票以觀，其上所載發票日期介於八十五年五月
五日至同年九月一日之間，距系爭展延申請書所載之書立日期八十六年九月十七日達
一年餘（見偵字第二０六０三號卷第十七、七三至七七頁）。則仟登公司與瑞潔爾公
司實際交易之期間為何？陳淑惠所主張仟登公司與瑞潔爾公司之交易時間，發生於八
十五年五、六月間，其後雙方即未再往來，是否為真？倘若系爭展延申請書於八十六
年九月十七日書立時，瑞潔爾公司與仟登公司已無交易行為，憑何謂仟登公司甘願同
意以其名義為瑞潔爾公司申請展延廣告？亦非無疑。前開各情與論斷被告等有否被訴
犯行攸關，自須深入研求，並詳述理由。乃原審未就此詳予調查究明，即為前開推斷
，難謂無調查未盡及理由不備之違誤。(二)原判決以陳淑惠知悉乙○○以其本人及仟登
公司名義申請系爭廣告後，未即時報警處理，而延至八十六年十月三日始報案等情，
作為陳淑惠同意乙○○以其及仟登公司名義申請廣告之依據之一。然陳淑惠主張：伊
最初發現被告二人偽造仟登公司名義申請廣告後，因顧及被告等為仟登公司之大客戶
，且被告等保證要將產品收回並不再廣告，而未立即報警處理。嗣於八十六年九月底
收受台灣省政府衛生處簡便行文表後，得知被告等復偽造仟登公司申請展延廣告，深
覺受騙，即於同年十月三日報警處理等情（見原審上訴卷第十二頁、更(一)卷第六三頁
）。並提出仟登公司所開立統一發票為證（見偵字第二０六０三號卷第七三至七七頁
）。又稽之卷附之警方刑事案件報告書及陳淑惠警詢筆錄，本件係由陳淑惠於八十六
年十月三日報警處理（見偵字第二０六０三號卷第一、三頁）。其距離系爭展延申請
書所載之書立日期八十六年九月十七日，似相隔非久。則陳淑惠所為前揭主張似非全
然無據，如何不足採？原判決並未詳予審酌論述，即為前開推論，要屬理由不備。檢
察官上訴意旨指摘原判決不當，非無理由，應認有發回更審之原因。
據上論結，應依刑事訴訟法第三百九十七條、第四百零一條，判決如主文。
中　　　華　　　民　　　國　　九十三　　年　　　七　　　月　　二十二　　日
                              最高法院刑事第六庭
                                  審判長法官  吳  雄  銘
                                        法官  池  啟  明
                                        法官  石  木  欽
                                        法官  郭  毓  洲
                                        法官  吳  三  龍
      右正本證明與原本無異
                                              書  記  官
中　　　華　　　民　　　國　　九十三　　年　　　七　　　月　　二十七　　日
                                                                        Ｋ
